臺灣高等法院刑事判決
109年度原上訴字第109號
上  訴  人  林志鴻
即  被  告          


選任辯護人  李春卿  律師(法扶)          
上  訴  人  許育維
即  被  告          

指定辯護人  本院公設辯護人  郭書益
上列上訴人因毒品危害防制條例案件，不服臺灣臺北地方法院
107年度原訴字第25號，中華民國109年6月30日第一審判決（起
訴案號：臺灣臺北地方檢察署107年度偵字第22232號、第27021
號）提起上訴，判決如下：
    主  文
上訴駁回。
    理  由
一、本院審理結果，認原審以被告林志鴻犯原判決附表各罪並處
    刑（含沒收）定應執行刑有期徒刑4年4月；被告許育維犯共
    同販賣第二級毒品罪，處有期徒刑4年1月及沒收宣告如附表
    ，認事用法均無不當，應予維持；除犯罪事實欄一應補充查
    獲經過：「(三)陳秉均另案為警查獲，經警檢視陳秉均使用
    之上述通訊軟體，查得林志鴻與許育維涉嫌，民國107年8月
    29日、107年11月7日，分別前往基隆市○○區○○路000號林志
    鴻居處及新北市○○區○○路0段000巷0弄0號許育維住處搜索，
    扣得前述手機2支，因而查獲。」（偵22232卷第8至10頁、
    第169至197頁）並引用附件原判決記載之犯罪事實、證據及
    理由。
二、被告2人之上訴內容略以：
（一）被告林志鴻部分：販毒的數量、收益均非被告林志鴻可以
      掌控，被告林志鴻只是「幫手」地位，確有輕重之別，被
      告林志鴻並無販毒前案紀錄、無犯罪所得，且自白認罪，
      犯後態度良好，請依刑法第59條減刑。
（二）被告許育維部分：被告許育維與共犯林志鴻共同販賣毒品
      ，原審量處林志鴻3年9月有期徒刑，卻量處被告許育維4
      年1月有期徒刑，有違公平原則。被告許育維始終坦承犯
      行，深具悔意，尚有老母、幼子待被告扶養，請依刑法第
      59條減刑。
三、駁回上訴維持原判決之理由：
（一）被告林志鴻聯繫毒品交易，經許育維確認販賣之毒品數量
      、價格，被告林志鴻再依許育維指示，拿取許育維交付的
      甲基安非他命，送交購毒者陳秉均並收取價金。被告林志
      鴻已參與「接洽」、「送毒」及「收款」實行販賣毒品之
      構成要件行為，並非不涉及犯罪構成要件的單純幫助，自
      屬共同正犯（司法院院字第2030號解釋、最高法院72年度
      台上字第3201號、95年度台上字第3886號、102年度台上
      字第1920號判決意旨參照）被告林志鴻辯稱只是販毒之幫
      助犯，無可採信。
（二）被告2人販賣第二級毒品犯行， 均經適用毒品危害防制條
      例第17條第2項規定減刑，已無科以最低度刑仍嫌過重之
      事實。均有社會歷練、智識成熟成年人，無視反毒政策及
      宣導，違禁物甲基安非他命法律嚴格禁止販賣、轉讓、持
      有，販毒危害社會治安及他人身心健康，竟甘冒重刑以身
      試法，販毒金額及數量均非微小：新台幣4000元、14000
      元，3公克、17公克，行為不法內涵並非輕微。被告2人犯
      罪情狀客觀上不足以引起一般人同情、憫恕。被告2人請
      求依刑法第59條規定遞減刑罰，不應准許。
（三）被告林志鴻接洽之毒品交易，關於販毒數量、價格，須詢
      問被告許育維而後決定；被告林志鴻再依許育維指示，交
      付毒品予購毒者，收取價金交給被告許育維。顯示被告許
      育維之究責程度，應重於被告林志鴻。原審對被告2人均
      依毒品危害防制條例第17條第2項規定減刑，審酌被告皆
      坦承犯行，犯罪動機、手段、販毒次數、數量及金額、素
      行、智識程度及家庭生活經濟狀況等刑法第57條科刑審酌
      事項，就法定刑7年以上有期徒刑之販賣第二級毒品罪，
      分別判處被告林志鴻有期徒刑3年7月、3年9月(定應執行
      刑4年4月）量處被告許育維有期徒刑4年1月(106年8月1日
      之共同犯行，尚未經起訴）應認均已最大幅度減輕刑罰。
      被告2人上訴指稱原審量刑過重，皆無理由，應予駁回。
據上論斷，依刑事訴訟法第373條、第368條，判決如主文。
本案經檢察官詹騏瑋提起公訴，檢察官李吉祥到庭執行職務。
中　　華　　民　　國　　109 　年　　9 　　月　　30　　日
　　　　　　　　　    刑事第二庭審判長法　官  周盈文
    　　　　　　　　　　　　　　　　  法　官  錢建榮
  　　　　　　　　　　　　　　　      法　官　郭豫珍
以上正本證明與原本無異。
如不服本判決，應於收受送達後20日內向本院提出上訴書狀，其
未敘述上訴之理由者並得於提起上訴後20日內向本院補提理由書
（均須按他造當事人之人數附繕本）「切勿逕送上級法院」。
                                      書記官  葉書豪
中　　華　　民　　國　　109 　年　　9 　　月　　30　　日
附件：原判決
臺灣臺北地方法院刑事判決　
107年度原訴字第25號
公　訴　人　臺灣臺北地方檢察署檢察官
被　　　告　林志鴻　男　25歲(民國00年0月00日生)
　　　　　　　　　　身分證統一編號：Z000000000號
　　　　　　　　　　住○○市○○區○○路0巷0○0號　　　 
　　　　　　　　　　居基隆市○○區○○路000號　　　　　 
選任辯護人　廖駿豪律師(扶助律師)　　　　　　　　　　　
被　　　告　許育維　男　38歲(民國00年0月00日生)
　　　　　　　　　　身分證統一編號：Z000000000號
　　　　　　　　　　住○○市○○區○○路0段000巷0弄0號　
　　　　　　　　　　居新北市○○區○○路0段000巷00號　　
選任辯護人　蔡家瑋律師
上列被告因毒品危害防制條例案件，經檢察官提起公訴（107年
度偵字第22232號、第27021號），本院判決如下：
    主  文
林志鴻犯如附表「罪名及宣告刑(含沒收)」欄所示之罪，各處如
附表「罪名及宣告刑(含沒收)」欄所示之刑。應執行有期徒刑肆
年肆月。
許育維犯如附表「罪名及宣告刑(含沒收)」欄所示之罪，處如附
表「罪名及宣告刑(含沒收)」欄所示之刑及沒收。
    事  實
一、林志鴻、許育維明知甲基安非他命係毒品危害防制條例第2
    條第2項第2款所明定列管之第二級毒品，依法不得販賣及持
    有，竟共同基於販賣第二級毒品以營利之犯意聯絡，林志鴻
    以其所有之IPHONE行動電話1具(搭配門號0000000000號)，
    許育維則以其所有之IPHONE行動電話1具(搭配門號00000000
    00號)作為販賣毒品之聯絡工具，為下列犯行： 
(一)林志鴻於民國106年8月1日16時44分許，先以上開手機連接
    網際網路登入使用者名稱為「林念豪」之Facebook（下稱臉
    書）帳號，並使用臉書Messenger通訊軟體與陳秉均聯繫交
    易毒品事宜，林志鴻再就販賣毒品之數量、價格詢問許育維
    (本次所涉販賣第二級毒品部分，未據起訴）後，雙方達成
    以新臺幣（下同）4,000元販賣甲基安非他命3公克予陳秉均
    之合意，林志鴻遂於同日16時44分至19時28分間某時，在許
    育維位於板橋住處向許育維取得甲基安非他命3公克後，於
    同日19時28分許，在臺北市○○區○○路0段000號之寶雅松山饒
    河店門口與陳秉均見面，陳秉均當場交付現金4,000元予林
    志鴻，林志鴻則交付甲基安非他命3公克予陳秉均，林志鴻
    再將收取之4,000元交予許育維，而完成交易。
(二)林志鴻、許育維於106年8月9日，分別使用上開手機連接網
    際網路，使用臉書Messenger通訊軟體聯繫交易毒品事宜，
    許育維與陳秉均達成以1萬4,000元販賣甲基安非他命17公克
    之合意後，林志鴻再依許育維之指示與陳秉均於同日22時許
    ，在新北市板橋區府中捷運站附近之旅館見面，陳秉均交付
    現金1萬4,000元予林志鴻，林志鴻將1萬4,000元轉交在上址
    附近巷口等候之許育維，並向許育維取得甲基安非他命17公
    克後，林志鴻再交付甲基安非他命17公克予陳秉均，而完成
    交易。
二、案經臺北市政府警察局刑事警察大隊報告臺灣臺北地方檢察
    署檢察官偵查起訴。
    理  由
壹、證據能力
一、按被告以外之人於審判外之陳述，雖不符刑事訴訟法第159
    條之1至第159條之4規定，而經當事人於審判程序同意作為
    證據，法院審酌該言詞陳述或書面陳述作成時之情況，認為
    適當者，亦得為證據；當事人、代理人或辯護人於法院調查
    證據時，知有該法第159條第1項不得為證據之情形，而未於
    言詞辯論終結前聲明異議者，視為有前項之同意，同法第15
    9條之5定有明文。當事人對於本判決所引用下述被告林志鴻
    、許育維以外之人於審判外之陳述，均同意有證據能力（見
    本院卷一第57頁、第103頁），本院審酌該等證據作成時之
    情況，並無不宜作為證據或證明力明顯過低之情事，以之作
    為證據應屬適當，依刑事訴訟法第159條之5第1項規定，均
    得作為證據。
二、本判決所引用之非供述證據，查無違反法定程序取得之情形
    ，依刑事訴訟法第158條之4規定反面解釋，均具證據能力。
貳、實體事項
一、認定犯罪事實所憑之證據及理由㈠
(一)上揭犯罪事實，業據被告2人於本院準備程序及審理時均坦
    承不諱（見本院卷一第56頁、第102頁、本院卷二第303頁）
    ，核與證人陳秉均於警詢、偵查中之證述相符（見他卷第11
    至16頁、第17至22頁、第277至278頁），並有被告林志鴻與
    證人陳秉均間之Messenger通訊軟體對話紀錄翻拍畫面、被
    告許育維、林志鴻與證人陳秉均間之Messenger通訊軟體對
    話紀錄翻拍畫面、被告許育維與證人陳秉均間之Messenger
    通訊軟體對話紀錄翻拍畫面、臺北市政府警察局刑事警察大
    隊搜索扣押筆錄、扣押物品目錄表等在卷可稽(見他卷第23
    至119頁、第121至149頁、第151至181頁，偵22232卷第51至
    55頁，偵27021卷第65至69頁)，且有扣案之IPHONE行動電話
    2具可資佐證。
(二)按販賣毒品屬嚴重違法行為，苟遭逮獲，後果嚴重，毒販出
    售毒品時無不小心翼翼，不敢公然為之，且甲基安非他命並
    無公定價格，並可任意分裝或增減其份量，是其各次買賣之
    價格，當亦各有差異，或隨供需雙方之資力、關係之深淺、
    需求之數量、貨源之充裕與否、販賣者對於資金之需求程度
    ，以及政府查緝之態度，進而為各種不同之風險評估，而為
    機動性之調整，是其價格標準，自非一成不變，且販賣者從
    各種「價差」或「量差」或「純度」謀取利潤方式，亦有差
    異，然其所圖利益之非法販賣行為目的，則屬相同，並無二
    致。因之販賣利得，除經被告坦承，或因帳冊記載致價量至
    臻明確外，確實難以究其原委。然按一般民眾之普遍認知，
    毒品價格非低、取得不易，且毒品交易向為政府查禁森嚴且
    重罰不寬貸，衡諸常情，倘非有利可圖，殊無必要甘冒持有
    毒品遭查獲、重罰之極大風險，無端親送至交易處所，或於
    自身住處附近交易毒品，抑或購入大量毒品貯藏之理，而平
    添為警查獲之可能。從而，除確有反證足資認定係基於某種
    非圖利本意之關係外，通常尚難因無法查悉其買進、賣出之
    差價，而諉無營利之意思，或阻卻販賣犯行之追訴，致知過
    坦承者難辭重典，飾詞否認者反得逞僥倖，而失情理之平。
    查被告林志鴻自陳其與被告許育維共同販賣毒品，許育維會
    算伊便宜約1公克500元等語(見本院卷二第303頁)，被告許
    育維則稱自陳其販售予證人陳秉均之利潤為1,000元等語（
    見本院卷二第306頁），足見被告2人確有賺取差價牟利之情
    形，主觀上均具有販賣第二級毒品以營利之犯意，至為灼然
    。㈡
(三)綜上所述，足認被告2人上開具任意性之自白均與事實相符
    ，堪以採信。本案事證明確，被告2人販賣第二級毒品之犯
    行，均堪認定，應依法論科。
二、論罪科刑㈠
(一)核被告林志鴻就事實欄一、(一)、(二)所為，均係犯毒品危
    害防制條例第4條第2項之販賣第二級毒品罪；被告許育維就
    事實欄一、(二)所為，係犯毒品危害防制條例第4條第2項之
    販賣第二級毒品罪。至公訴意旨雖認被告林志鴻就事實欄一
    、(一)係單獨正犯，然被告林志鴻於本院審理時供稱：事實
    欄一、(一)該次犯行，是被告許育維指示伊將3公克安非他
    命交付給陳秉均，伊有先問許育維有多少數量，要賣多少錢
    ，伊再回報給陳秉均，伊就先去許育維住處跟許育維拿3公
    克安非他命，伊再交給陳秉均，陳秉均當給伊4千元，伊再
    回去許育維板橋住處交給許育維等語(見本院卷二第304至30
    6頁)；證人陳秉均亦證稱：伊不曾見過許育維，伊都是透過
    林念豪(即林志鴻)跟他買安非他命，林念豪是中間的橋樑，
    專門幫許育維賣毒品給圈內同志；伊原本跟許育維在臉書的
    聊天軟體談毒品交易，但許育維還不太相信伊，所以經由林
    念豪當中間人來完成交易等語(見他卷第15頁、第20頁)，是
    依上開供述及證述內容，堪認被告2人就事實欄一、(一)所
    示犯行，係出於共同販賣第二級毒品予證人陳秉均之犯意聯
    絡，經被告林志鴻居中牽線被告許育維與證人陳秉均間談妥
    交易毒品之數量、價格後，再由被告林志鴻出面與證人陳秉
    均完成交易，則被告2人就上揭事實欄一、(一)所示犯行，
    有犯意聯絡及行為分擔，應為共同正犯，公訴意旨認被告林
    志鴻就此部分犯行係單獨正犯，尚有未洽，應予更正。而被
    告2人販賣第二級毒品前後所持有第二級毒品之低度行為，
    為其等販賣第二級毒品之高度行為所吸收，不另論罪。
(二)被告2人就事實欄一、(二)所示犯行間，有犯意聯絡及行為
    分擔，應論以共同正犯。又被告林志鴻與未起訴之被告許育
    維，就事實欄一、(一)所示犯行間，有犯意聯絡及行為分擔
    ，亦應論以共同正犯。
(三)被告林志鴻如事實欄一、(一)、(二)所示2次犯行，犯意各
    別，行為互殊，應分論併罰。㈢
(四)刑之減輕事由：
　1.按犯毒品危害防制條例第4 條至第8 條之罪而於偵查及審判
    中均自白者，減輕其刑，同條例第17條第2項定有明文。查
    被告2人就販賣第二級毒品犯行，於偵查中、本院準備程序
    及審理時均坦承不諱，業如前述，依上開說明，被告2人均
    應依毒品危害防制條例第17條第2項之規定，減輕其刑。
  2.被告許育維及其辯護人主張就事實欄一、(二)所示犯行，被
    告供出其毒品來源為「小呂」(即呂柏賢)，亦應依毒品危害
    防制條例第17 條第1項減輕其刑等語。經查，經本院函詢臺
    灣新北地方檢察署是否因被告許育維上開供述而查出毒品上
    游乙節，該署函復以呂柏賢經傳喚未到，尚難認有因被告許
    育維之供述查獲上游之情，且該案業經臺灣新北地方檢察署
    以109 年度偵字第5839號為不起訴處分(見本院卷二第240頁
    、第264至267頁)，顯見未因被告許育維之供述而查獲本案
    毒品來源。據此，本案自無毒品危害防制條例第17條第1 項
    規定之適用，是被告許育維及其辯護人此部分之主張，即屬
    無據。
　3.至被告2人之辯護人雖均以被告2人於偵、審中自白，獲取之
    販賣利益甚少，主張適用刑法第59條規定酌減其刑等語（見
    本院卷第307頁）。惟按刑法第59條之酌量減輕其刑，必於
    犯罪之情狀可憫恕時，始得為之，至情節輕微僅可為法定刑
    內從輕科刑之標準，不得據為酌量減輕之理由。又該條規定
    必須犯罪另有特殊之原因與環境等，在客觀上足以引起一般
    同情，認為即予宣告法定最低度刑期猶嫌過重者，始有其適
    用（最高法院28年度上字第1064號判例、69年度台上字第29
    1號判決意旨參照）。是以，如別有法定減輕之事由者，應
    優先事由減輕其刑後，猶嫌過重時，方得為之。至於行為人
    犯罪之動機、目的、犯罪之手段、犯罪行為人之素行、生活
    狀況、智識程度、犯罪後所生之損害、犯罪後之態度等，僅
    屬同法第57條規定，得於法定刑內審酌量刑之事項，非酌量
    減輕之理由。查被告2人販賣第二級毒品之犯行，業經本院
    適用毒品危害防制條例第17條第2 項規定予以減輕其刑，已
    無科以最低度刑仍嫌過重之情形；且衡以被告2人均具有相
    當社會歷練，為智識成熟之成年人，竟仍無視於政府反毒政
    策及宣導，知悉甲基安非他命係法律嚴格禁止販賣、轉讓、
    持有之違禁物，而販賣毒品對社會治安之破壞及國人身心健
    康之戕害甚鉅，染毒更能令人捨身敗家，毀其一生，竟甘冒
    重典，販賣毒品與他人，且販賣金額不乏數千元且有上萬元
    之交易，可見被告2人行為之不法內涵並非輕微，本院認為
    依被告2人之犯罪情狀，並無可憫恕之情形，且在客觀上不
    足以引起一般人同情，亦無宣告法定最低刑度仍嫌過重之情
    形，自不得再依刑法第59條規定酌量減輕其刑。是辯護人上
    開主張，尚難遽採，併此敘明。 　
(五)爰審酌被告2人本應深知毒品戕害身心，且販賣毒品嚴重危
    及社會秩序及他人身心健康，竟不思循正當途徑賺取生活所
    需，為圖己利，漠視上開危害，甚屬不當，惟念其等迭於偵
    查中、本院準備程序及審理時坦承犯行，犯後態度尚可，兼
    衡以被告2人之素行、犯罪動機、手段、情節、販賣毒品之
    次數、數量及金額暨其等自述之智識程度、家庭生活經濟狀
    況等一切情狀（見本院卷二第308頁），量處如主文所示之
    刑，並就附表編號1、2被告林志鴻所處之刑部分，定其應執
    行刑。㈦
(六)沒收：
  1.按犯第4條至第9條、第12條、第13條或第14條第1項、第2項
    之罪者，其供犯罪所用之物，不問屬於犯罪行為人與否，均
    沒收之，毒品危害防制條例第19條第1項定有明文。查本件
    扣案之IPHONE行動電話1具(搭配門號0000000000號SIM卡1枚
    )，係屬被告林志鴻所有，供本件販賣第二級毒品所使用之
    物，業據被告供陳在卷（見本院卷二第299至300頁），依上
    開規定，於事實欄一、(一)、(二)所示犯行項下宣告沒收。
    而扣案之IPHONE行動電話1具(搭配門號0000000000號SIM卡1
    枚)，係屬被告許育維所有，供本件販賣第二級毒品所使用
    之物，業據被告供陳在卷（見本院卷二第299至301頁），依
    上開規定，於事實欄一、(二)所示犯行項下宣告沒收。
  2.按共同正犯之犯罪所得，其沒收或追徵應就各人所分得之數
    額分別為之（最高法院104 年第13次刑事庭會議決議意旨參
    照）。查如事實欄一、(一)、(二)所示之犯罪所得分別為4,
    000元、1萬4,000元，均係由被告林志鴻向陳秉均收取後，
    再交予被告許育維等情，業據被告林志鴻供承在卷(見本院
    卷二第305至306頁)，並經本院認定如前，是就事實欄一、(
    一)所示之犯罪所得4,000元，被告林志鴻既未實際分得，不
    宣告沒收；就事實欄一、(二)所示之犯罪所得1萬4,000元，
    未經扣案，依刑法第38條之1第1 項前段規定，於被告許育
    維所犯如事實欄一、（二）所示犯行項下宣告沒收，於全部
    或一部不能沒收或不宜執行沒收時，依同條第3 項規定，追
    徵其價額。
  3.末按宣告多數沒收者，併執行之，刑法第40條之2 第1 項定
    有明文。故本案前開宣告多數沒收者，應併執行之，無庸於
    定應執行刑後諭知沒收之數罪併罰方式，併此敘明。
三、職權告發：
    按公務員因執行職務知有犯罪嫌疑者，應為告發，刑事訴訟
    法第241條定有明文。經查，被告林志鴻於本院審理時供稱
    其與被告許育維就事實欄一、(一)有共犯販賣第二級毒品之
    行為等情，核與證人陳秉均於偵查中證述情節相符，業如前
    述，並據本院衡酌卷內事證認定如前，足認被告許育維就事
    實欄一、(一)所涉違反毒品危害防制條例第4 條第2項之共
    同販賣第二級毒品罪之嫌疑重大，本院依刑事訴訟法第241
    條規定提出告發，由檢察官依法偵處。 
據上論斷，應依刑事訴訟法第299條第1項前段，毒品危害防制條
例第4條第2項、第17條第2項、第19條第1項，刑法第11條、第28
條、第51條第5款、第38條之1第1項前段、第3項，判決如主文。
本案經檢察官詹騏瑋提起公訴，檢察官朱立豪到庭執行職務。
中　　華　　民　　國　　109 　年　　6 　　月　　30　　日
　　　　　　  刑事第五庭   審判長法　官  蔡羽玄
                                 法　官  李佳靜　
  　　　　　　　　　　　　　     法  官  王筱寧
上正本證明與原本無異。
如不服本判決應於收受送達後20日內向本院提出上訴書狀，並應
敘述具體理由；其未敘述上訴理由者，應於上訴期間屆滿後20日
內向本院補提理由書（均須按他造當事人之人數附繕本）「切勿
逕送上級法院」。
                                 書記官  林思辰
中　　華　　民　　國　　109 　年　　6 　　月　　30　　日
附表
編號 犯罪事實 罪名及宣告刑(含沒收) 一 如事實欄一、（一）所示 林志鴻共同販賣第二級毒品，處有期徒刑參年柒月。扣案之IPHONE行動電話壹具(搭配門號0000000000號SIM卡壹枚)沒收。 二 如事實欄一、（二）所示 林志鴻共同販賣第二級毒品，處有期徒刑參年玖月。扣案之IPHONE行動電話壹具(搭配門號0000000000號SIM卡壹枚)。 許育維共同販賣第二級毒品，處有期徒刑肆年壹月。扣案IPHONE行動電話壹具(搭配門號0000000000號SIM卡壹枚）沒收；未扣案犯罪所得新臺幣壹萬肆仟元沒收，於全部或一部不能沒收或不宜執行沒收時，追徵其價額。。 
附錄本案論罪科刑法條
毒品危害防制條例第4條
製造、運輸、販賣第一級毒品者，處死刑或無期徒刑；處無期徒
刑者，得併科新臺幣二千萬元以下罰金。
製造、運輸、販賣第二級毒品者，處無期徒刑或七年以上有期徒
刑，得併科新臺幣一千萬元以下罰金。
製造、運輸、販賣第三級毒品者，處七年以上有期徒刑，得併科
新臺幣七百萬元以下罰金。
製造、運輸、販賣第四級毒品者，處五年以上十二年以下有期徒
刑，得併科新臺幣三百萬元以下罰金。
製造、運輸、販賣專供製造或施用毒品之器具者，處一年以上七
年以下有期徒刑，得併科新臺幣一百萬元以下罰金。
前五項之未遂犯罰之。